【裁判字號】    92,台非,116
【裁判日期】    920320
【裁判案由】    公共危險
【裁判全文】
最高法院刑事判決                                九十二年度台非字第一一六號
    上訴人  最高法院檢察署檢察總長
    被  告  康榮義
右上訴人因被告公共危險案件，對於台灣嘉義地方法院中華民國九十一年五月六日第
一審確定判決（九十一年度交簡字第五六六號，聲請簡易判決處刑案號：台灣嘉義地
方法院檢察署九十一年度偵字第二七六六號），認為違法，提起非常上訴，本院判決
如左：
    主  文
原判決撤銷。
康榮義服用酒類，不能安全駕駛動力交通工具而駕駛，處拘役伍拾日，如易科罰金，
以佰元折算壹日。
    理  由
非常上訴理由稱：「按受有期徒刑之執行完畢，或受無期徒刑或有期徒刑一部之執行
而赦免後，五年以內再犯有期徒刑以上之罪者，始為累犯，刑法第四十七條定有明文
。查本件被告康榮義固曾於民國八十六年間，因賭博案件，經台灣嘉義地方法院判處
有期徒刑六月確定，惟已於八十六年三月三十一日易科罰金執行完畢，有台灣高等法
院被告全國前案紀錄表可稽，距九十一年四月二十日被告再犯本件公共危險罪時，已
逾五年，依上開說明，被告應不構成累犯，乃原判決竟依累犯予以論科，顯屬違法。
案經確定，且於被告不利，爰依刑事訴訟法第四百四十一條、第四百四十三條提起非
常上訴，以資糾正。」等語。
本院按判決不適用法則或適用不當者，為違背法令，刑事訴訟法第三百七十八條定有
明文。又刑法第四十七條所稱累犯加重其刑者，係指受有期徒刑之執行完畢，或受無
期徒刑或有期徒刑一部之執行而赦免後，五年以內再犯有期徒刑以上之罪者而言。如
前案執行完畢或受一部之執行而赦免後，已逾五年，縱再犯有期徒刑以上之罪，亦無
該法條之適用。本件原判決事實欄記載，被告康榮義曾於八十六年間犯賭博罪，經法
院判處有期徒刑六月確定，於八十六年三月三十一日易科罰金執行完畢。其明知飲酒
後吐氣所含酒精成分超過每公升○‧二五毫克以上者，因神智不清，反應遲鈍，不得
駕車，於九十一年四月二十日凌晨三時五十分許，於酒後吐氣酒精濃度高達每公升○
‧六七毫克，意識不清，已不能安全駕駛動力交通工具，竟仍駕駛車牌ＵＩＯ｜二四
一號機車，行經嘉義縣朴子市○○路八十六號前，為警查獲等情。因而適用刑法第一
百八十五條之三、第四十七條、第四十一條第一項，罰金罰鍰提高標準條例第二條等
相關法條，諭知「康榮義服用酒類，不能安全駕駛動力交通工具而駕駛，累犯，處拘
役五十五日，如易科罰金，以三百元折算一日。」然按諸原判決所記載認定之事實，
被告前犯賭博罪所處有期徒刑，係於八十六年三月三十一日執行完畢，距其於九十一
年四月二十日再犯本件之罪，已逾五年，即與累犯之要件不相當。乃原判決竟適用刑
法第四十七條累犯之規定加重其刑，顯有適用法則不當之違法，為判決違背法令。案
經確定，且於被告不利，非常上訴意旨執以指摘，洵有理由，應由本院將原判決撤銷
，改判如主文第二項所示，以資糾正。
據上論結，應依刑事訴訟法第四百四十七條第一項第一款，刑法第一百八十五條之三
、第四十一條第一項，罰金罰鍰提高標準條例第二條，判決如主文。
中      華      民      國    九十二    年      三      月     二十     日
                              最高法院刑事第三庭
                                  審判長法官  董  明  霈
                                        法官  林  茂  雄
                                        法官  王  居  財
                                        法官  張  祺  祥
                                        法官  郭  毓  洲
      右正本證明與原本無異
                                              書  記  官
中      華      民      國    九十二    年      三      月    二十六    日


司法院資訊處製作；財團法人民間司法改革基金會備份。
